【裁判字號】    97,交聲,2356
【裁判日期】    971024
【裁判案由】    交管條例聲異
【裁判全文】
臺灣板橋地方法院交通事件裁定        97年度交聲字第2356號
原處分機關  交通部公路總局臺北區監理所板橋監理站
異  議  人  甲○○
即受處分人
上列受處分人因違反道路交通管理處罰條例案件，對於交通部公
路總局臺北區監理所板橋監理站於民國97年9 月2 日所為之板監
裁字裁41-C00000000號裁決處分，聲明異議，本院裁定如下：
  主  文
異議駁回。
  理  由
一、原處分意旨略以：異議人即受處分人甲○○駕駛車牌號碼MC
    Y-018 號重型機車，於民國96年5 月25日2 時39分許，在臺
    北縣中和市○○路、錦和路口，因有「闖紅燈」之行為，經
    臺北縣政府警察局中和分局錦和派出所警員以北縣警交字第
    C00000000 號舉發違反道路交通管理事件通知單當場舉發，
    原處分機關乃於97年9 月2 日以板監裁字裁41-C00000000號
    違反道路交通管理事件裁決書裁決之，就異議人上開「駕車
    行經有燈光號誌管制之交岔路口闖紅燈」之交通違規行為，
    依道路交通管理處罰條例第53條第1 項、第63條第1 項第3
    款（裁決書漏載「第1 項第3 款」）規定，裁處罰鍰新臺幣
    （下同）1,800 元，並記違規點數3 點。
二、異議意旨略以：本件警員攔停地點與違規地點距離約800 多
    公尺，途經數個路口，身邊另有其他的機車經過，當時天色
    昏暗，又沒有照片，如何確認係異議人闖紅燈，故聲明異議
    ，請求撤銷原處分云云。
三、按汽車駕駛人，行經有燈光號誌管制之交岔路口闖紅燈者，
    處新臺幣1,800 元以上5,400 元以下罰鍰，道路交通管理處
    罰條例第53條第1 項定有明文；汽車駕駛人有同條例第53條
    之情形者，並記違規點數3 點，同條例第63條第1 項第3 款
    亦有明文。次按所謂「汽車」，係指在道路上不依軌道或電
    力架線而以原動機行駛之車輛（包括機器腳踏車），同條例
    第92條第1 項所授權訂立之道路交通安全規則第2 條第1 項
    第1 款亦有規定，故機車駕駛人如有上開違規情形，自有該
    處罰規定之適用。
四、經查：
    (一)本件異議人駕駛車牌號碼MCY-018 號重型機車，於96年5
      月25日2 時39分許，在臺北縣中和市○○路、錦和路口，
      經臺北縣政府警察局中和分局錦和派出所警員認為有「闖
      紅燈」之行為，以北縣警交字第C00000000 號舉發違反道
      路交通管理事件通知單當場舉發等情，有舉發通知單影本
      一紙在卷可稽。
    (二)而本件舉發經過情形，據證人即舉發警員呂治國於本院訊
      問時到庭具結證稱：「（問：臺北縣政府警察局舉發違反
      道路交通管理事件通知單北縣警交字第C00000000 號舉發
      單是否由你舉發開單？為何舉發開單？）是我舉發開單。
      當時的時間如通知單上所載，是半夜，攔停位置是在中正
      路接近中興街口，中正路跟中興街有一個交叉口，錦和路
      距離中興街中間還有一個圓通路與中正路交叉，所以隔了
      一個紅綠燈，當時我是巡邏從錦和路轉中正路，還沒有到
      中正路、錦和路口時，就看到一部機車從中正路往新店方
      向行駛，完全沒有看紅綠燈，錦和路當時是兩個車道即雙
      向各一個車道。」、「（問：你為何那麼篤定異議人違規
      ？）因為錦和路是綠燈。我記得那時候不是剛變燈號的狀
      態，我的車速很慢。我注意錦和路變綠燈，才發現異議人
      從中正路闖紅燈。」、「（問：你在中正路口發現異議人
      闖紅燈時，你與異議人之間的距離大概是多遠？）距離大
      概有壹佰公尺左右。」、「（問：發現違規之後，做何處
      置？）我先開警示燈，加速行駛右轉上中正路，我與異議
      人的距離有拉長，我就繼續往前追，所以過了圓通路，繼
      續直行，還沒有到中興街，因為中間有發現異議人車速有
      比較快，過了圓通路才開警報器，所以異議人才減速，在
      中興街之前把他攔停。」、「（問：攔停之後異議人有何
      表示？）我記得他說他要趕回家，他有說他沒有注意到紅
      綠燈，到底他說哪一句，我不太確定，因為時間過了一年
      多了。」、「（問：你從錦和路轉中正路時你是否有看到
      中正路上有其他行駛的機車？）沒有。」、「（問：你是
      否會懷疑違規車子在你轉彎到中正路之前，已經在圓通路
      右轉了？）因為在圓通路之前沒有其他的巷子，旁邊都是
      店家，我沒有發現其他的車輛。」、「（問：異議人說那
      時候有兩輛車子與他同行，證人有無發現？）如果有異議
      人說的這種狀況，我們通常會放棄攔停，因為我們沒有辦
      法確認是哪壹臺車違規。」、「（問：有無可能在中正路
      直行的機車可以做迴轉的動作？）中正路中間有分隔島，
      一直要到圓通路才能迴轉到對向車道。」、「（問：你在
      這件案子是否可以確定是異議人違規？依據為何？）是。
      依據如同前面所述之判斷原則。」等語（見本院97年10月
      20日訊問筆錄第2 至4 頁）。按證人對於舉發經過已結證
      陳述如前，其與異議人間並無何身分利害業務關係，亦無
      嫌隙，衡情應無甘冒偽證罪刑責風險而設詞構陷異議人之
      理，從而，既查無任何證據足資證明證人有何捏造事實違
      法取締之不法情事，且其證言又與常情無悖，足認其證述
      應非子虛，自可採信。況若異議人所辯通過上開違規路口
      時身邊另有其他的機車同行乙節為真，則證人何以僅目睹
      異議人闖紅燈而未能見其他車輛通過該路口？又中正路、
      錦和路口至下一路口即中正路、圓通路口中途右側並無巷
      道可供進出，左側又有分隔島無法迴轉，何以證人由錦和
      路右轉中正路追逐異議人時，於圓通路口前並未見其他機
      車行駛？以上各節既均難藉異議人之辯詞獲得合理解釋，
      其所言尚與事理有違。再者，證人身為警員，交通違規取
      締為其職務內容之一，其對違規舉發與否之判斷理應熟稔
      ，而若遇有車輛同行之情形，會因無法確認何者違規而放
      棄攔停舉發，業經證人證述如前，本件證人既明確認定係
      異議人違規，進而追逐數路口後攔停舉發，應無誤認之可
      能，是異議人圖以前詞置辯，顯係卸責之語，不足採信。
    (三)綜上所述，本件事證明確，異議人於首揭時、地，確有「
      「駕車行經有燈光號誌管制之交岔路口闖紅燈」之違規行
      為，堪以認定，原處分機關審酌違規相關情節，依首揭規
      定，裁處異議人罰鍰1,800 元並記違規點數3 點，並無違
      法或不當，本件異議為無理由，應予駁回。
五、據上論斷，應依道路交通案件處理辦法第19條，裁定如主文
    。
中    華    民    國    97    年    10    月    24    日
                  交通法庭    法  官  盧軍傑
上列正本證明與原本無異。
如不服本裁定，應於裁定送達後五日內敘明抗告理由，向本院提
出抗告狀。
                              書記官  周玉茹
中    華    民    國    97    年    10    月    29    日


司法院資訊處製作；財團法人民間司法改革基金會備份。
